【裁判字號】    99,消債更,82
【裁判日期】    990318
【裁判案由】    聲請更生程序
【裁判全文】
臺灣高雄地方法院民事裁定            99年度消債更字第82號
聲  請  人  甲○○
上列當事人因消費者債務清理事件聲請更生，本院裁定如下：
    主  文
聲請駁回。
聲請費用由聲請人負擔。
    理  由
一、聲請意旨略以：聲請人前與金融機構因訂定消費借貸、信用
    卡等契約，惟因無法清償而積欠金融機構債務，乃於消費者
    債務清理條例施行後，向最大債權銀行安泰商業銀行股份有
    限公司（下稱安泰銀行）申請前置協商，並於民國98年12月
    14日與全體債權人協商成立，約定聲請人應自98年12月10日
    起，以分65期，利率12% ，每月應償還新台幣（下同）10,9
    39元之方式，償還債務；惟聲請人平均年薪約340,000 元（
    即每月薪資約28,333元），於扣除基本生活費、支出2 名未
    成年子女扶養費15,000元、父親之扶費費3,000 元及貼補家
    用貸款後，已入不敷出，實無法負擔上開協商條件而毀諾，
    確有不可歸責於己之事由致履行顯有重大困難，聲請人現已
    不能清償債務，爰聲請准予裁定更生等語。
二、按「聲請更生或清算不合程式或不備其他要件者，法院應以
    裁定駁回之」、「債務人與金融機構協商成立者，不得聲請
    更生或清算。但因不可歸責於己之事由，致履行顯有重大困
    難者，不在此限」，消費者債務清理條例第8 條前段、第15
    1 條第5 項分別定有明文。又消費者債務清理條例第151 條
    第1 項、第5 項規定，係採「協商前置主義」，債務人於協
    商程序中，應本於個人財產及收支狀況，依最大誠信原則，
    商討解決方案，如債務人曾與金融機構協商成立者，應誠信
    履行協商方案，除因事後發生情事變更，發生清償期間收入
    或收益減少，或支付之費用增加，致該方案履行困難甚或履
    行不能，因不可歸責於己，始能准許債務人依前開條例規定
    聲請更生或清算，以避免債務人任意毀諾已成立之協商，濫
    用更生或清算之裁判上債務清理程序。又如經法院審酌確有
    不可歸責於己之情事而毀諾，仍應符合「不能清償或有不能
    清償之虞」之要件，始得裁定准予更生或清算，合先敘明。
三、經查：
  (一)聲請人主張前積欠上開金融機構債務，乃於98年12月間向最
    大債權銀行安泰銀行申請前置協商，嗣其與全體債權人達成
    協商，約定其自98年12月10日起，以每月繳納10,939元方式
    償還債務，且經台灣台北地方法院於98年12月23日以98年度
    消債核字第28799 號裁定認可前開債務清償方案，聲請人即
    按上開方案清償，惟其後未久即毀諾，已提出與其所述相符
    之卷附前置協商機制協議書、前置協商無擔保債務還款分配
    表暨表決結果、台北地院98年度消債核字第28799 號裁定、
    債權人清冊、財團法人金融聯合徵信中心當事人綜合信用報
    告書等件在卷可稽及本院公務電話記錄可憑（見本院卷第37
    至38頁、第5 至6 頁、第66至75頁、第78 頁 ），堪信屬實
    。
  (二)聲請人係任職於金格有限公司，於96、97年度收入為381,10
    0 元、378,600 元，平均每月收入31,758元、31,550元一節
    ，有財政部高雄市國稅局96年度綜合所得稅各類所得資料清
    單、97年度各類所得扣繳暨免扣繳憑單可查（見本院卷第54
    至55頁、第18頁），另依聲請人提出之98年5 月至11月之薪
    資明細計算，每月收入約為28,550元（計算式：【28,230+2
    8,310+28,950+28,870+28,310+29,510+27,670】÷7 ），有
    卷附薪資明細單可考（見本院卷第29頁至第35頁），惟因上
    開98年薪資收入並未將公司核發之各項獎金、津貼、年終獎
    金等金額列入，則其每月實際薪資所得自應以其全年所得合
    計後再平均計算，始較符真實，故本院認聲請人之還款資力
    至少應以31,550元計算，較為合理。
  (三)再聲請人已負債數十萬元，自應節撙開銷償債，是應以聲請
    人住所地之高雄市99年度最低生活費標準11,309元計算其必
    要支出。另聲請人主張其須扶養2 名子女計15,000元部分，
    固提出戶籍謄本及離婚協議書為證（見本院卷第26頁、第11
    至14頁），而由上開離婚協議書雖可得悉其與其前妻約定由
    其每月匯入15,000元之生活教育費用至其前妻設於中國信託
    銀行之帳戶，然因聲請人並未提出其有依約支付此筆費用之
    匯款單、轉帳資料或支出憑據，尚難遽信有此費用之實際支
    出，是本院認扶養2 名子女之費用仍應以前開最低生活費用
    11,309元計算，並與其前妻各分擔2 分之1 ，即其每月以支
    付2 名子女之扶養費為11,309元較屬合理。另聲請人主張每
    月須支出其父呂宗仁扶養費3,000 元部分，已提出戶籍謄本
    為證（見本院卷第27頁），又其父於97年度並無所得，名下
    亦無財產，有稅務電子閘門財產所得調件明細表在卷可稽（
    見本院卷第64頁），故其主張扶養一節應堪信為真，且其主
    張之扶養金額亦屬合理，堪予採信。
  (四)另聲請人主張其住居於其母陳秀珠所有之高雄市○○區○○
    街16巷39號房屋，該屋因尚有房屋貸款未清償，故其須支付
    貼補家用費6,000 元云云，惟上開建物之他項權利登記簿原
    設定權利人公務人員住宅及福利委員會、保證責任高雄市第
    三信用合作社，業分別於88年1 月14日、98年11月13日清償
    ，且該房地並無設定抵押權，有卷附高雄市新興地政事務所
    民眾閱覽異動索引、土地、建物謄本可稽（見本院卷第58至
    60頁），則聲請人主張其母尚有房貸費用未為清償云云，已
    難遽信屬實；縱使其所述為真，然此房貸費用亦係其母之債
    務，聲請人在經濟不佳之情況下，尚不得以貼補家用為由將
    此列為日常必要支出，致影響債權人債權之公平實現，故此
    部分主張，自無足採。
  (五)而以聲請人之平均月收入約為31,550元計算，於扣除之上開
    必要生活費用11,309元、扶養費11,309元、3,000 元後，約
    餘5,932 元，確不足以支付協商成立之還款月付金額10,939
    元，堪認聲請人無法依協議繼續履行，確因客觀收入不足所
    致，應認具有不可歸責之事由致履行上開方案顯有困難。惟
    觀諸聲請人積欠之債務總額為589,470 元，有財團法人金融
    聯合徵信中心當事人查詢個人資料（信用報告）回覆書及保
    單借款約定書可稽（見本院卷第66至75頁、第15至16頁），
    以聲請人上開每月可用以清償之金額5,932 元計算，該債務
    約係為償還額之99倍，亦即其約於8 至9 年間可將債務清償
    完畢，則其在有固定收入下，可於未來相當期限內逐步將債
    務清償完畢，自難認有不能清償債務或不能清償債務之虞之
    情事，而符更生之要件，其聲請更生，自屬無據。
四、綜上所述，本件聲請人雖有不可歸責於己之事由致無法履行
    協商款項情形，惟依現有收入扣除上開支出費用後，仍有餘
    額可逐步清償債務完畢，並無不能償債務或有不能清償之虞
    ，則依前開規定，自不備更生之要件，以致聲請不合法，且
    屬無從補正，自應由本院裁定駁回。
五、依消費者債務清理條例第11條第1 項、第8 條前段，裁定如
    主文。
中    華    民    國    99    年    3     月    18    日
                  民事第四庭  法  官楊淑珍
上為正本係照原本作成
如不服本裁定，應於裁定送達後10日內，以書狀向本院提出抗告
，並繳納抗告費新臺幣1千元
中    華    民    國    99    年    3     月    18    日
                              書記官  吳良美

司法院資訊處製作；財團法人民間司法改革基金會備份。
